臺灣臺北地方法院民事判決
110年度簡上字第393號
上  訴  人  翁福德  
訴訟代理人  吳存富律師            
            黃韋儒律師                      
            張媁婷律師                
被上訴人    林玥誼  




上列上列當事人間請求返還借款事件，上訴人對於中華民國110
年8月20日臺灣臺北地方法院臺北簡易庭110年度北簡字第7952號
第一審判決提起上訴，並為訴之追加，本院於111年10月14日言
詞辯論終結，判決如下：
    主  文
上訴及追加之訴均駁回。
第二審訴訟費用（含追加之訴）由上訴人負擔。
    事實及理由
壹、程序部分
    按第二審訴之變更或追加，非經他造同意不得為之，但請求
    之基礎事實同一者，不在此限，民事訴訟法第446條第1項、
    第255條第1項第2款分別定有明文，上開規定依同法第436條
    第2項規定，於簡易程序準用之。查上訴人於原審係主張兩
    造間存在新臺幣（下同）50萬元之消費借貸契約（下稱系爭
    借款契約），期間陸續清償，尚餘43萬5,000元（下稱系爭
    款項），故依民法第478條規定請求被上訴人返還。嗣於本
    院追加依民法第92條第1項、第179條規定為請求，主張如系
    爭借款契約不存在，因被上訴人曾揭露之投資內容，與實際
    投資內容不符，上訴人自得撤銷受詐欺之意思表示，被上訴
    人受領系爭款項即無法律上原因，亦請求被上訴人返還系爭
    款項（見本院卷第22頁）。經核上訴人所為訴之追加與原訴
    之主張，均係本於請求被上訴人返還系爭款項之同一基礎事
    實，揆諸首揭規定，上訴人前開訴之追加，即無不合，應予
    准許。
貳、實體部分
一、上訴人主張：被上訴人於民國108年12月間向上訴人借款50
    萬元進行投資，並允諾給予每月利息5,000元，上訴人遂於1
    08年12月31日轉帳款項至被上訴人名下帳戶，被上訴人於10
    9年2月28日、同年7月5日，各轉帳1個月利息5,000元及4個
    月利息2萬元，更於110年1月11日轉帳10萬元至上訴人名下
    帳戶，前開金額經依法抵充後，尚餘系爭款項未清償，被上
    訴人自應返還。倘兩造間存在投資契約關係，上訴人亦撤銷
    受詐欺所為意思表示，被上訴人亦應返還系爭款項。爰依民
    法第478條，並追加依第92條第1項、民法第179條規定，擇
    一請求被上訴人給付43萬5,000元，及自110年2月1日起至清
    償日止，按週年利率5％計算之利息（下合稱系爭款項本息）
    。
二、被上訴人則以：並未向上訴人借款，兩造間並無消費借貸契
    約存在。前開50萬元係被上訴人代上訴人轉交證人蕭紘宇進
    行投資，其於109年2月28日、同年7月5日轉帳之金額均為上
    訴人投資之獲利，於110年1月11日轉帳10萬元係其先貸與上
    訴人，其並未收受撤銷投資契約之通知，上訴人不得請求伊
    返還系爭款項等語，資為抗辯。
三、原審就上訴人之請求，為上訴人全部敗訴之判決，上訴人不
    服，提起上訴，並為訴之追加，其上訴及追加聲明為：㈠原
    判決廢棄。㈡被上訴人應給付上訴人系爭款項本息。被上訴
    人則為答辯聲明：上訴駁回。
四、兩造不爭執事項（見原審卷第122頁）：　　
　㈠上訴人於108年12月31日轉帳50萬元至被上訴人名下帳戶。
　㈡被上訴人於109年2月28日、同年7月5日，各轉帳5,000元及2
    萬元至上訴人名下帳戶，另於110年1月11日轉帳10萬元至上
    訴人名下帳戶。　　
五、上訴人主張其已將50萬元匯入被上訴人之帳戶，被上訴人未
    依約返還，其得擇一依民法第478條、第179條規定請求被上
    訴人返還系爭款項本息等情，為被上訴人所否認，並以上開
    情詞置辯，經查：
　㈠按稱消費借貸者，謂當事人一方移轉金錢或其他代替物之所
    有權於他方，而約定他方以種類、品質、數量相同之物返還
    之契約，民法第474條定有明文；又民事訴訟如係由原告主
    張權利者，應先由原告負舉證之責，若原告不能舉證，以證
    實自己主張之事實為真實，則被告就其抗辯事實即令不能舉
    證，亦應駁回原告之請求。是主張有金錢借貸關係存在之當
    事人，須就其發生所須具備之特別要件即金錢之交付及借貸
    意思表示互相一致負舉證之責任。
　㈡查依本判決附表所示兩造於109年9月16日之LINE對話紀錄（
    見原審卷第75-79頁），上訴人所詢內容係關於自身投資事
    宜，且其對於經由被上訴人轉交款項進行投資甚明，其中被
    上訴人提及跟業務確認後和上訴人回覆預計拿金本金的時間
    ，上訴人於後續對話中回以：「利息與本金如果都照合約走
    ，我都是沒有什麼太大的問題反正只是時間上的問題 但倘
    若有問題 那就是另一回事惹」、「本票直接沒有合約拘束
    力 所以照理來說我現在要求出金應該也沒有任何違法的行
    為」、「但我也是很認真在想要出金 既然為本票 沒合約 
    那就不用照約束走」、「可以，我可以利息結算到8月，9月
    我可以不要拿」、「依照你先前給的1~5月還剩下6~8」等對
    話內容更明，故上訴人主張該筆50萬元款項係借貸與被上訴
    人云云，難認有據。
　㈡至於上訴人主張：被上訴人於109年2月28日、同年7月5日，
    各轉帳5,000元及2萬元至上訴人名下帳戶，另於110年1月11
    日轉帳10萬元至上訴人名下帳戶，可認兩造間該筆50萬元為
    消費借貸云云，查附表所示兩造LINE對話可證該筆50萬元投
    資係有利息約定，且被上訴人曾經手交付投資利息，故被上
    訴人抗辯於109年2月28日、同年7月5日，各轉帳5,000元及2
    萬元至上訴人名下帳戶，係交付投資之利息，洵屬有據。又
    上訴人於110年1月2日、4日傳訊詢問被上訴人拿回50萬本金
    及利息之時間，甚或表示：「請問有確認到時間了嗎，如果
    是你熟識的朋友line或電話應該不難確認吧，而且近期我需
    要用錢的需求，如果可以是否從你這先拿給我？而投資退還
    的錢 屆時直接補給你就好？另外一個小問題，利息不是應
    該逐月給嗎？」（見原審卷第79頁），故被上訴人抗辯其於
    110年1月11日轉帳10萬元至上訴人名下帳戶，係因受上訴人
    催促而先以自身款項交付，之後取回投資金額再退補給被上
    訴人，而非清償借款等語，應屬可採。是以，前開由被上訴
    人轉帳至上訴人名下帳戶之舉，不足以證明該筆50萬元係兩
    造間借款，上訴人前開主張，難認有據。　　
　㈢另上訴人主張被上訴人於109年9月16日就該筆50萬元借款為
    債務承認，故上訴人得依此承認而為本件請求云云，查兩造
    當時對話內容如下：「上訴人：但我也是很認真在想要出金
     既然為本票 沒合約 那就不用照約束走。被上訴人：那我
    問問他 他如果願意提早出金 我找業務談。上訴人：可以，
    我可以利息結算到8月，9月我可以不要拿，依照你先前給的
    1~5月還剩下6~8。被上訴人：恩 我先跟他談吧 是熟識的業
    務朋友 談完再跟你說吧 風險我自己承擔就好 不應該影響
    到你 很抱歉 我談完再跟你說吧 如果真的虧錢 我用我自己
    的錢給你 就先這樣 年底前存一下 可以給你 然後我問他了
     要明年1月拿回本金 現在不能 等他通知我時間。上訴人：
    我真的覺得這太瞎了。被上訴人：恩 所以我才會說這個高
    風險的我不會再續阿。上訴人：沒合約約束 我還不能拿回
    本金。被上訴人：我會給你的。上訴人：這真的是神扯。被
    上訴人：就這樣吧，我有確認到可以一月領本金，先跟你說
    。」（見原審卷第77頁），故上訴人於對話過程係要求被上
    訴人去向業務確認領回本金期程，被上訴人經上訴人表示沒
    合約約定還不能拿回本金後，雖表示「我會給你」，然上訴
    人係回覆：「這真的是神扯」，隨後被上訴人即稱：「就這
    樣吧，我有確認到可以一月領本金，先跟你說」，是以當下
    並未達成兩造間何種內容債務承認之合意，上訴人僅執其中
    隻字片語為上開主張，洵屬無據。
　㈣另上訴人追加主張遭詐欺而撤銷所為意思表示，依不當得利
    法律關係請求返還系爭款項本息云云，然上訴人係經由被上
    訴人轉交款項而為投資，並非與被上訴人之間存有投資契約
    關係，此由上訴人於109年9月16日表示：「但我沒有買你的
    名字啊 都是我的名字」，上訴人回以：「我知道」（原審
    卷第75頁）自明，故上訴人主張受被上訴人詐欺而撤銷與被
    上訴人間投資意思表示云云，難認有據，是以，上訴人以民
    法第179條規定為據，請求被上訴人返還系爭款項本息，自
    無理由。　　　
六、從而，上訴人依消費借貸法律關係請求被上訴人給付系爭款
    項本息，為無理由，應予駁回。原審為上訴人敗訴判決，並
    無違誤。上訴意旨指摘原判決不當，求予廢棄改判，為無理
    由，應予駁回。另上訴人於本院追加依民法第92條第1項、
    第179條規定，請求被上訴人返還系爭本息，亦為無理由，
    併予駁回。　　
七、本件事證已臻明確，兩造其餘攻擊防禦方法及證據，核與判
    決之結果不生影響，爰不一一論列，併此敘明。
八、據上論結，本件上訴及追加之訴均為無理由，依民事訴訟法
    第436條之1第3項、第449條第1項、第78條，判決如主文。
中　　華　　民　　國　　111 　年　　10　　月　　31　　日
                 民事第五庭    審判長法　官　匡  偉
　　　　　　　　 
　　　　　　　　                     法  官  張詠惠
　　　　　　　　 
                                     法　官　何若薇
以上正本係照原本作成。
本判決不得上訴。
中　　華　　民　　國　　111 　年　　10　　月　　31　　日
                                     書記官  林俐如

附表：
一、109年9月16日：
乙○○：「那個，你有空可以幫我確認一下，你那邊的投資，是到
幾月幾號，然後出金後需要多少工作天才能返還嗎？」
甲○○：「15天 日期到期後的15天唷 如果你9/15到期就9/30拿到
本金」
乙○○：「所以到期日是在12月底嗎」
甲○○：「有一份是9月到期 有一份是明年3月到期唷 我記得是這
樣」
乙○○：「那是熊貓那的」
甲○○：「我這邊的是12月底 所有要明年1月底錢拿到唷 預計期
間 詳細我要再問」
乙○○：「12月底的話，應該是1月中旬吧，再麻煩你幫我問問」
甲○○：「恩 我會唷」
乙○○：「謝謝」
甲○○：「我不會欠你的 你放心 我也不想」
乙○○：「呃，我覺得你想多了，我只是要確認時間而已」
甲○○：「恩 我知道啦 不過我也想先跟你說 這筆錢金額的風險
比較高 利息高 我自己也是會小擔心 但是業務都一定能找到人 
我會跟業務確認後 在跟你說預計拿回本金的時間 所以風險高的
這單 我買完 也部會再進場了 也先跟你說」
乙○○：「嗯~」
甲○○：「如果到時候時間上不如你預期 先跟你說不好意思」
乙○○：「時間怎麼會有不如預期的情況 這不是約定好的制式時
間嗎 如果不如預期那就是違約」
甲○○：「有合約 但是風險高的那筆 不是15天出金 是60天出金 
所以我要合約到期2個月前通知 我已經有先訊息通知了」
乙○○：「所以12月底到後 要再等2個月」
甲○○：「對」
乙○○：「嗯~」
甲○○：「那個最晚是2月底 但是我會問問題早通知是否能提前 
在跟你說」
乙○○：「MM謝謝」
甲○○：「但基本上就照合約走」
乙○○：「利息與本金如果都照合約走，我都是沒有什麼太大的問
題 反正只是時間上的問題 但倘若有問題 那就是另一回事惹」
甲○○：「恩 是阿，需要走法律訴訟 比較凡 但我希望不會啦」
乙○○：「嗯嗯 希望了」
甲○○：「資料我這邊都有」
乙○○：「你再幫我拍一張照片給我 可以嗎」
甲○○：「就先照合約協議走了」
乙○○：「畢竟我手邊沒有資料」
甲○○：「恩 我合約不在身邊 可能沒辦法 抱歉 總之你不用擔心
啦 目前都是能正常找到業務本人的」
乙○○：「合約應該在家裡吧 不可能連家裡都沒有合約吧@@」
甲○○：「有啦」
乙○○：「回家有空再拍我就好，現在你先上班吧」
甲○○：「但我沒有買你的名字啊 都是我的名字」
乙○○：「我知道」
甲○○：「然後我有一點不想拍 內心有點抗拒」
乙○○：「為啥？」
甲○○：「不知道 就不想」
乙○○：「==? 這太奇怪了吧」
甲○○：「不想 你可議覺得奇怪 但我不想」
乙○○：「除非根本沒有合約，亦或者合約內容跟你跟我講的有出
入」
甲○○：「有合約但我沒簽續約 就是放著自動續約而已」
乙○○：「很怪吧，照你說的，這是第一次投，一次就是1年
怎麼會跟續約有關？」
甲○○：「阿 我搞錯了啦 一份自動續約 一份沒有合約 只有本票
 這樣才對」
乙○○：「50萬是一筆性質的」
甲○○：「抱歉我自己搞混」
乙○○：「會分成兩種有太奇怪了」
甲○○：「所以50萬那份是只有本票沒有合約的 另一份是有合約 
自動續約的 因為是不同的業務服務的 不同品項」
乙○○：「50萬只有本票沒有合約，另一份有合約？」
甲○○：「對」
乙○○：「50萬不是只有一筆 拆2種？」
甲○○：「有兩筆」
乙○○：「我拿出去的只有50」
甲○○：「因為我之前不是有貸款 我有拿去投資阿」
乙○○：「我是說我這邊出去的」
甲○○：「恩 對」
乙○○：「呃，我覺得你直接講清楚，我50萬是本票？」
甲○○：「對。」
乙○○：「這跟當時你貼合約給我看到的投資不太一樣吧」
甲○○：「我兩邊都有一起加買」
乙○○：「我指的是 這跟你當時跟我講的完全不同阿」
甲○○：「所以我說了 我一定回還你 你讓我自己處理好嗎？我自
己壓力也很大」
乙○○：「本票直接沒有合約拘束力 所以照理來說我現在要求出
金應該也沒有任何違法的行為」
甲○○：「恩 總之我會好好處理 我也是相信業務朋友而已 沒有
跟你說得很清楚的部分我很抱歉」
乙○○：「不是吧 你不能這樣騙吧」
甲○○：「總之 我先認真跟你道歉 但確實是拿去投資沒有錯」
乙○○：「但我也是很認真在想要出金 既然為本票沒合約 那就不
用照約束走」
甲○○：「那我問問他 他如果願意提早出金 我找業務談」
乙○○：「可以，我可以利息結算到8月，9月我可以不要拿
依照你先前給的1~5月還剩下6~8」
甲○○：「恩 我先跟他談吧 是熟識的業務朋友 談完再跟你說吧 
風險我自己承擔就好 不應該影響到你 很抱歉 我談完再跟你說
吧 如果真的虧錢 我用我自己的錢給你 就先這樣 年底前存一下
 可以給你 然後我問他了 要明年1月拿回本金 現在不能 等他通
知我時間」
乙○○：「我真的覺得這太瞎了」
甲○○：「恩 所以我才會說這個高風險的我不會再續阿」
乙○○：「沒合約約束 我還不能拿回本金」
甲○○：「我會給你的」
乙○○：「這真的是神扯」
甲○○：「就這樣吧 我有確認到可以一月領本金 先跟你說」
乙○○：「M」

二、110年1月2日：
乙○○：「(回覆『我有確認到可以一月領本金』)不好意思，打擾您
了跟您確認一下，預計是1月什麼時候可以拿回50W本金+利息3.5
W(6-12月)呢」
甲○○：「不好意思，我最近先跟業務聯繫 確認後儘速跟你說。
」

三、110年1月4日：
乙○○：「回覆『不好意思，我最近先跟業務聯繫 確認後儘速跟你
說。』請問有確認到時間了嗎，如果是你熟識的朋友line或電話
應該不難確認吧，而且近期我需要用錢的需求，如果可以是否從
你這先拿給我？而投資退還的錢 屆時直接補給你就好？另外一
個小問題，利息不是應該逐月給嗎？」
甲○○：「我之前有跟你說我這邊出狀況 我自己也沒有拿到利息
很久了 目前已跟業務聯繫中了 我再等他回，律師我也有找了 
請給我一點時間處理 我沒有拿到本金和利息我這邊也沒有辦法
给你 但是我有誠意還你 但可能需要跟你協商分期 我可以從我
的薪水每個月给你」
乙○○：「(貼二人先前對話截圖」)
甲○○：「因為我把錢拿去還信貸了 所以我身上沒有太多現金」
乙○○：「所以之前說的是？」
甲○○：「我找我跟業務對話給你看 稍等 (貼截圖林：『我要問你
等12月時間到，50萬的本金是明年1月可以拿到嗎？』業務回覆：
『對，我利息一直沒給你，因為網銀額度一直不夠 加這個月三萬
了』；林：『哈 對 沒有關係啦 有記得就好 有空我們約一天午餐
碰面也OK的 你再跟我說時間 對了我有一個煩惱 我一些經濟上
壓力如果我跟你約提早出金50萬方便嗎？就直接50+3萬』；業務
回覆：『目前沒有辦法，我上禮拜還在便利商店掉錢，沒找回來
，然後一部分都直接儲值在平台拿最大回饋了，所以都要時間慢
慢洗出來』) 你問我的時候，我就已經去溝通了
業務那邊家裡也有遇到事情 我預計這周問律師意見和業務會回
我他那邊的作法 我再跟你說 本票我有留好」
乙○○：「呃，我不想說到很難聽，但坦白說這責任跟我沒有太大
的關係，我可以理解你現在面臨的難處，跟當時我也相信你會去
溝通 但業務出事跟我沒關係，什麼時候該給錢跟利息就是什麼
時候」
甲○○：「很抱歉沒有罷法還你大金額，但 分歧慢慢還你就用我
的存款做吧 所以我說了 我沒有不處理希望你體諒 好嗎?另外你
的東西我都收好了 你隨時可以搬東西 我有再想搬回阿姨家，我
把房租的預算拿來還你錢 但是我需要時間處理 也必須跟阿姨溝
通她是否房子方便」
乙○○：「為什麼我沒同意的做法，卻要我承擔結果 東西我可以
這週六或日去拿沒有問題 麻煩盡快處理吧 什麼時間點 怎麼還 
麻煩這週先給個回覆謝謝」
甲○○：「恩我也再跟業務溝通中 我也會努力處理的 我日要加班
 拿東西就约周六方便嗎？」
乙○○：「嗯嗯 看什麼時間點 週五再連繫吧」
甲○○：「恩恩 好」
乙○○：「所謂『本票』，票據法規規定執票人於到期日未獲付款時
，可直接向法院『聲請裁定後強制執行』，此時法院只會去看這張
本票是否有被偽造簽名，變造金額或日期等事項，若該張本票沒
有任何偽變造問題的話，法院就會下裁定，讓執票人依票據金額
強制執行發票人的財產。此種，『裁定程序』較一般訴訟程序來得
簡單又快速。為什麼不強制告對方就好。」
甲○○：「我有朋友有處理過類似案子，好像能申請支付命令
我週六會跟你說進度的 一起同步給你」
乙○○：「謝謝」

四、110年1月6日：
乙○○：「請問週六早上10半到你那搬東西可以嗎」
甲○○：「好」

五、110年1月9日：
乙○○：「我到了直接上去嗎」
甲○○：「嗯可以噢 Gobby有來陪我 你直接來搬東西 沒關係 我
用Richart縳新台幣$100000元给你囉(812,帳號末五碼42229)」
乙○○：「謝謝 麻煩您告訴我週五時間」
甲○○：「我下週約好跟你說」

六、110年1月11日：
乙○○：「不好意思，不是很想打擾您，但有幾件事想要再跟您確
認及說明一下 我沒有任何情緒，我只是想把事情講完1.業務至
今仍未回覆可見面時間嗎？2.我還是覺得我對業務其實很怪，因
為這個案子從投資到簽約，都未經手於我，直到出了事了才要我
出席去談。我可以去了解，但我還是覺得對口是你才是對的。
3.週六談完我依然無法理解，雖然出資方是我，但是中間投資
式、約定方式與當初的不同，沒有經過我的同意，也就是說，其
實過程中並沒有判斷的機會選擇要或不要，若是這樣，這不就是
強姦式的要我去承擔這結果嗎？」
甲○○：「我問律師事務所時間，律師檔期也是要約，還在等事務所回覆」